【裁判字號】    98,上更(一),292
【裁判日期】    980708
【裁判案由】    毒品危害防制條例
【裁判全文】
臺灣高等法院刑事判決             98年度上更(一)字第292號
  上  訴  人
  即  被  告  甲○○
                      （現另案於臺灣桃園女子監獄執行中）
  選任辯護人  張智超律師
上列上訴人因違反毒品危害防制條例案件，不服臺灣板橋地方法
院96年度訴更字第23號，中華民國97年9月12日第一審判決（起
訴案號：臺灣板橋地方法院檢察署95年度偵字第18414號），提
起上訴，經判決後，由最高法院發回更審，本院判決如下：
    主  文
原判決撤銷。
甲○○共同意圖販賣而持有第一級毒品，累犯，處有期徒刑柒年
陸月。扣案之第一級毒品海洛因（淨重玖拾柒點捌玖公克）沒收
銷燬之，上開包裝毒品海洛因之外包裝袋拾玖只（總重柒點柒陸
公克）、葡萄糖壹包、分裝袋壹佰柒拾伍只、分裝毒品之藥缽壹
組及毒品分裝工具壹組，均沒收。
    事  實
一、甲○○前於民國（下同）91年間因施用毒品案件，經臺灣士
    林地方法院以93年度訴緝字第41號判決判處有期徒刑6月及4
    月，並定其應執行刑有期徒刑9月確定，於94年2月25日易科
    罰金執行完畢。詎甲○○（綽號仔仔）猶不知悔改，其與乙○○（另案審理）係情侶關係，二人均明知海洛因係屬毒品
    危害防制條例所列管之第一級毒品，不得意圖非法販賣以牟
    利，而因其等均染有施用毒品海洛因之惡習，於 95年1月22
    日某時許，在台北市士林區社子某處，以一兩新台幣（下同
    ）27萬元之代價，向真實姓名年籍不詳，綽號「小剛」之成
    年人，購入三兩之毒品海洛因，預備供己施用，並藏放於二
    人同居之台北縣蘆洲市○○路192號3樓住處內，惟因所購買
    之毒品海洛因數量超逾其等個人一時之施用量，復花費鉅額
    款項購買，甲○○與乙○○二人遂變更原僅為施用而持有之
    犯意，另萌生共同販賣第一級毒品海洛因予他人以從中牟取
    利益之犯意聯絡，伺機販售予他人。適於 95年1月24日凌晨
    五時許，甲○○之友人丙○○因海洛因毒癮發作，致電甲○○，詢問有無海洛因（即欲向甲○○購買海洛因之意），甲○○與乙○○因而攜帶甫購入之上開毒品海洛因 3大包、葡
    萄糖 1包、分裝袋175只、分裝毒品之藥缽1組及毒品分裝工
    具1組等物品至丙○○位於臺北縣蘆洲市○○街61號2樓住處
    ，除當場先行贈與數量不詳之第一級毒品海洛因予丙○○施
    用解癮（此部分犯行未經起訴）外，甲○○與乙○○二人並
    借用丙○○住處房間，以上開自備之葡萄糖1包、分裝袋、
    分裝毒品之藥缽及毒品分裝工具，以葡萄糖稀釋毒品海洛因
    而分裝上開3大包海洛因，備供販賣。迄至95年1月24日下午
    3時30分許，甲○○、乙○○正在分裝海洛因時，寶榮國際
    資融股份有限公司法務專員楊景鈞陪同警員至丙○○上址住
    處進行民事假扣押之勘查，在上址之丙○○、戊○○、甲○○、乙○○等人誤以為警察至上址查緝，丙○○即開門往樓
    上奔逃，戊○○則躲藏在客廳天花板內，另甲○○、乙○○
    則自上址房間內跳窗逃逸，經警即時逮獲丙○○、戊○○，
    並在上址房間內扣得海洛因2大包及17小包（合計淨重97.89
    公克，空包裝總重7.76公克）、葡萄糖1包、分裝袋175只、
    分裝毒品之藥缽1組及毒品分裝工具1組等物品，經循線查獲
    ，始悉上情。
二、案經臺灣板橋地方法院檢察署檢察官簽分偵查起訴。
    理  由
一、證據能力部分：
(一)按刑事訴訟法第158 條之3 規定：「證人、鑑定人依法應具
    結而未具結者，其證言或鑑定意見，不得作為證據。」所謂
    「依法應具結而未具結者」，係指檢察官或法官依刑事訴訟
    法第175 條之規定，以證人身分傳喚被告以外之人（證人、
    告發人、告訴人、被害人、共犯或共同被告）到庭作證，或
    雖非以證人身分傳喚到庭，而於訊問調查過程中，轉換為證
    人身分為調查時，此時其供述之身分為證人，則檢察官、法
    官自應依本法第186 條有關具結之規定，命證人供前或供後
    具結，其陳述始符合第158 條之3 之規定，而有證據能力。
    若檢察官或法官非以證人身分傳喚而以共犯、共同被告身分
    傳喚到庭為訊問時，其身分既非證人，即與「依法應具結」
    之要件不合，縱未命其具結，純屬檢察官或法官調查證據職
    權之適法行使，當無違法可言。而前揭不論係本案或他案在
    檢察官面前作成未經具結之陳述筆錄，係屬被告以外之人於
    偵查中向檢察官所為之陳述，本質上屬於傳聞證據，基於保
    障被告在憲法上之基本訴訟權，除該被告以外之人死亡、身
    心障礙致記憶喪失或無法陳述、滯留國外或所在不明而無法
    傳喚或傳喚不到、或到庭後拒絕陳述等情形外，如已經法院
    傳喚到庭具結而為陳述，並經被告之反對詰問，前揭非以證
    人身分而在檢察官面前未經具結之陳述筆錄，除顯有不可信
    之情況者外，依刑事訴訟法第159 條之1 第2 項，仍非不得
    為證據，惟應於判決內敘明其符合傳聞證據例外之理由。不
    能因陳述人未經具結，即一律適用本法第158 條之3 之規定
    ，排除其證據能力（參照97年度台上字第1373號判決意旨）
    。查同案被告乙○○及證人丙○○於檢察官訊問時，係經檢
    察官依被告身分傳喚到庭訊問，本無庸具結，嗣證人丙○○
    、乙○○分別於原審法院及本院本審審理時，經以證人身分
    傳喚到庭後，具結而為證述，並經被告甲○○及其辯護人對
    之為反對詰問，按諸上開最高法院之判決意旨，應認證人丙○○及乙○○上述非以證人身分而在檢察官面前所為未經具
    結之陳述，並無顯不可信之情況，自有證據能力
(二)另按刑事訴訟法第159條第1項之規定，考其立法本旨係以證
    人於審判外之言詞或書面陳述，屬於傳聞證據，此項證據，
    當事人無從直接對於原供述者加以詰問，以擔保其真實性，
    法院亦無從直接接觸證人而審酌其證言之憑信性，違背直接
    審理及言詞審理之原則，除具有必要性及信用性情況之除外
    者外，原則上不認其有容許性，自不具證據能力；至所謂具
    有必要性及信用性情況者，例如刑事訴訟法第一百五十九條
    之一、之二、之三、之四、之五情形，仍例外認其有證據能
    力，然此乃係指法院未於審判期日傳喚相關證人到庭，案件
    僅能依靠該等證人於審判外之陳述以為判斷之情形，始需就
    該等審判外供述證據嚴格依照刑事訴訟法第一百五十九條之
    一至之五所定要件一一檢視各該證人之供述，作為證據之資
    格。倘法院已經依據當事人聲請傳喚證人到庭接受檢辯雙方
    之交互詰問，則法院既已透過直接、言詞審理方式檢驗過該
    證人之前之證詞，當事人之反對詰問權亦已受到保障得以完
    全行使之情況下，該等審判外證據除有其他法定事由（例如
    ：非基於國家公權力正當行使所取得或私人非法取得等，而
    有害公共利益，即以一般證據排除法則為判斷），應認該審
    判外供述已得透過審判程式之詰問檢驗，而取得作為證據之
    資格，亦即其審判外供述與審判中供述相符部分，顯然已經
    構成具備可信之特別情狀，當然有證據資格（實務上之作用
    常為引用該等陳述與審判中陳述相符，強化該證人供述之可
    信度），其不符部分，作為檢視審判中所為供述可信與否之
    彈劾證據，當無不許之理，甚者，其不符部分倘係於司法警
    察、檢察事務官調查中之供述，作為認定被告犯罪與否或不
    構成犯罪與否之證據，亦僅需依照刑事訴訟法第一百五十九
    條之二規定，斟酌其審判外供述作成時之外部環境、製作過
    程、內容、功能等情況以資認為之前供述較為可信，即可取
    得證據之資格，而作為認定事實之證據資格（參照最高法院
    九十四年度臺上字第二五０七號、九十五年度臺上字第二五
    一五號判決意旨）。經查：本件證人丙○○已於原審法院審
    判期日傳喚到庭，行交互詰問程式，直接言詞審理檢視其證
    詞，故其於警詢及法院之供述，當然已取得作為證據之資格
    ，而有證據能力。
(三)又被告以外之人於審判外之陳述，雖不符同法第159條之1至
    第159條之4之規定，而經當事人於審判程序同意作為證據，
    法院審酌該言詞陳述或書面陳述作成時之情況，認為適當者
    ，亦得為證據。當事人、代理人或辯護人於法院調查證據時
    ，知有第159條第1項不得為證據之情形，而未於言詞辯論終
    結前聲明異議者，視為有前項之同意，此據同法第159條之5
    規定甚明。本件以下實體所認定之證據，如屬傳聞證據，因
    公訴人、被告及其選任辯護人均先後於本院準備程序中及審
    判期日表示無意見，且迄至言詞辯論終結前亦未再聲明異議
    ，而本院審酌上開證據資料製作時之情況，尚無違法不當之
    瑕疵，且為證明本件犯罪事實所必要，亦應認為有證據能力
    。
二、訊據上訴人即被告甲○○供承與同案被告乙○○係男女朋友
    ，並同居於台北縣蘆洲市○○路 192號三樓住處，因二人均
    染有毒癮，而由同案被告乙○○於 95年1月22日向綽號「小
    剛」之人購買三兩毒品，價款八十幾萬，供渠二人施用。嗣
    於同年月24日，有與同案被告乙○○共同前往丙○○位於臺
    北縣蘆洲市○○街 61號2樓住處，嗣並進入丙○○住處房間
    內，因聽見有人喊警察來了，即與同案被告乙○○一起跳樓
    逃逸，而經警於該處查獲毒品海洛因19包（ 2大包及17小包
    ）、葡萄糖1包、分裝袋175只等物之事實，惟矢口否認有意
    圖販賣而持有第一級毒品海洛因之犯行，辯稱：扣案之海洛
    因並非伊所有，而係乙○○所有，伊當天是跟乙○○前往丙○○住處，不知道乙○○當天有攜帶毒品。伊到達該處時，
    就因施用毒品而在丙○○住處房間內睡覺，並未參與分裝毒
    品，毒品都是乙○○在處裡，伊沒有意圖販賣而持有毒品云
    云。惟查：
(一)被告與同案被告乙○○係男女朋友關係，並同居於台北縣蘆
    洲市○○路192號三樓，於95年1月24日上午共同前往丙○○
    位於臺北縣蘆洲市○○街61號2樓住處，而經警於該處查獲
    之上揭毒品海洛因等物，係案發當日前一、二天，被告與同
    案被告乙○○一同開車出門，由同案被告乙○○下車購買，
    賒欠約80萬元，而被告則在車上等，乙○○買回時並有拿給
    被告看等情，業據被告於原審法院審理時供承在卷（見原審
    卷第54頁）；被告甲○○於偵查中亦供承：（問：那天為何
    要帶大量海洛因前去？）海洛因正好在身上，我們（指伊與
    乙○○）人在外面。（問：你和乙○○帶去之大量海洛因，
    於何時、地，以何代價購得？）前一天去社子跟小剛賒購大
    約80萬元。（問：為何要買如此大量，且為塊狀之海洛因？
    用途為何？）這樣買回來自己稀釋會比較便宜，我們要用來
    吸的。（問：葡萄糖也是你和乙○○帶去的？）對。（問：
    帶葡萄糖去做什麼？）稀釋。（問：你住處同在蘆洲，為何
    你們要挑丙○○住處來稀釋海洛因？）因為人正好在外面。
    （問：丙○○知不知道你們帶這麼多海洛因去？）伊不確定
    他知不知道這麼多，但他知道我們有帶海洛因云云（見95年
    度偵字第18141號卷第13、14頁），而於偵查中，經檢察官
    詢問何以攜帶如此數量之毒品海洛因前往丙○○住處時，同
    案被告乙○○供稱：上開毒品是伊在查獲前二、三天在社子
    用一兩27萬元跟小剛拿的，共拿三兩，整塊的，共三塊，包
    成三包，是純的，還沒有稀釋。（問：何以持有大量之塊狀
    毒品前往丙○○住處？何用？）伊都隨身攜帶。當時伊就帶
    著那三塊，到丙○○那邊才分裝。…伊聊完天就向丙○○借
    房間弄毒品，伊跟他說伊要用一下東西，…伊在房間內分裝
    毒品，伊是隨便分，先將一塊海洛因分成等重十七包，第二
    塊還沒有分，伊還有帶葡萄糖去云云（見同上偵查卷第59頁
    、第60頁），被告甲○○亦供稱如乙○○所述云云（見同上
    偵查卷第60頁），顯見被告甲○○有與同案被告乙○○於案
    發當日前一、二天，共同前往社子地區購買上揭毒品，嗣並
    於上揭時間共同攜帶該等毒品海洛因及上開分裝袋、毒品分
    裝工具等物，前往證人丙○○住處，且於房間分裝毒品海洛
    因等事實，應堪認定。被告所辯並未與乙○○一起前往購買
    毒品海洛因，不知乙○○攜帶毒品海洛因前往丙○○住處，
    亦未參與分裝毒品海洛因云云，暨同案被告乙○○於本案審
    理時，附和被告之所辯，均與事實不符，而非可採。
(二)同案被告乙○○雖證稱當天係一綽號「統一」的人（應即係
    證人戊○○）打電話要伊過去丙○○住處賭博云云，惟查同
    案被告乙○○於偵查時供稱當天是戊○○打電話找伊去聊天
    ，到時戊○○、丁○○、丙○○等人都在客廳聊天云云（見
    同上偵查卷第19頁），而依被告所供現場亦無賭博之情事，
    另依當日同時在該處被查獲之證人戊○○、丁○○、丙○○
    於原審法院審理時之證述，均未提及當日該處有何賭博之情
    事（見原審卷第99至112頁、150至157頁），且經警於上開
    時地亦未查獲何涉及賭博相關之器具，是同案被告乙○○證
    稱當日帶同被告前往證人丙○○住處是應正仁戊○○邀約要
    去賭博云云，非無是為圖解免被告及其因涉犯本案犯行而為
    之盾詞，實無何所據，而依證人丙○○於偵查中供稱：扣案
    之海洛因係綽號「仔仔」甲○○攜至現場等情（見95年度偵
    字第25 20號卷第157頁、第398頁，95年度偵字第18414號偵
    查卷第41頁、第42頁），嗣於原審法院審理時經具結後證稱
    ：（問：當天你打電話給仔仔是做什麼？）蘆洲長安街那裡
    是伊哥哥的房子，伊當天毒癮發作，打電話請仔仔帶海洛因
    過來，仔仔就提了一個袋子過來，裡面裝什麼東西伊不清楚
    ‧‧‧仔仔來了以後，就請伊借一間房間給她，她說她有事
    情要處理，伊說好，她就拿壹包海洛因給伊，那包海洛因沒
    有超過1公克，伊本來要拿錢給她，但仔仔沒有收，之後仔
    仔和另兩名男子就一起進入房間，他們在房間做什麼伊不清
    楚。‧‧‧那天伊打電話打很久她才來，所以就抱怨一下，
    然後仔仔就說好啦好啦就把毒品塞給伊，她就問伊家裡有沒
    有空房間，伊說有，她就進到空房間說要弄東西云云（見原
    審95年度訴字第2988號卷第90至91頁、原審96年度訴更字第
    23 號卷第150至152頁），顯見當日被告與同案被告乙○○
    一同前往證人丙○○上址住處之目的，係因接獲證人丙○○
    之來電，詢問有無海洛因，被告二人始將甫購入尚未分裝之
    毒品海洛因攜往該處，並借用丙○○之住處房間，以自備之
    毒品分裝工具，稀釋毒品海洛因，並予分裝，備供販售。至
    證人丙○○於原審法院審理時雖證稱：案發當日攜帶海洛因
    到場之「仔仔」，並非本案被告甲○○云云（見原審卷第15
    3至154頁），然該次證述已與丙○○於偵查中之供述相齟齬
    ，而證人丙○○於同日審理時亦證稱：案發當天只有一個女
    生至該處云云，同案被告乙○○亦供稱：當日伊是和被告甲○○前往該處云云，此被告於原審法院審理時亦供承：伊之
    綽號係「仔仔」，案發當日有與乙○○一同至丙○○住處，
    當日該處只有伊一名女子云云（見原審卷第155至156頁），
    顯見 95年1月24日與被告乙○○共同攜帶第一級海洛因至證
    人丙○○住處者，係被告甲○○無訛，證人丙○○於原審法
    院審理時之證述，顯係迴護被告甲○○之詞，殊非事實，而
    無足採。
(三)本件查獲之毒品海洛因，計有19包（2大包及17小包），經
    送請法務部調查局鑑定結果，檢出毒品海洛因成分，合計淨
    重97.89公克（空包裝總重7.76公克，純度28.01%，純質淨
    重27.42公克），此有該局95年5月4日調科壹字第060011552
    號鑑定通知書乙份在卷可按（見95年度偵字第2520號卷第26
    4頁），被告雖矢口否認有意圖販賣而持有第一級毒品海洛
    因之犯行，並以購入之毒品係預備供自己及同案被告乙○○
    施用等語為辯，茲查被告甲○○及同案被告乙○○固供認均
    有施用毒品海洛因之情事，惟依被告於原審法院審理時供稱
    ：伊每日施用約0.2公克之海洛因，乙○○每日施用約0.4公
    克之海洛因云云（見原審卷第202頁），並依被告於原審法
    院審理時另供稱伊當時沒有工作，乙○○打零工云云（見原
    審卷第201頁），則以被告及同案被告乙○○當時施用毒品
    海洛因之程度（以所購入之系爭毒品海洛因數量至少足供其
    等施用達6個月之久）及渠等經濟狀況，竟一次購入如此大
    量之毒品海洛因，顯已逾其等施用之數量及財務負荷能力，
    且被告及同案被告乙○○如僅為供己施用而購入系爭毒品海
    洛因，則儘可於需施用時始拿取所需用之數量即可，又何需
    加以分裝，並備有分裝毒品所需之分裝袋、葡萄糖、藥缽等
    物，且竟攜帶系爭毒品海洛因三大包及毒品分裝工具至證人
    丙○○住處分裝，並已將其中一大包分裝為17小包，因適聽
    聞警察前來而跳窗逃逸，始未及將另二大包分裝，以此被告
    及同案被告乙○○將所購入之三大包毒品海洛因攜帶至他人
    住處予以分裝成小包裝，顯非僅為供己施用而為，應係另有
    其他用意，本件被告固否認係意圖販賣而販入毒品海洛因，
    而亦查無何積極證據足資證明被告係意圖販賣而販入系爭毒
    品海洛因，惟被告及同案被告乙○○購入顯超逾其等平日施
    用所需之毒品海洛因，及財務負荷能力，茲被告於購入系爭
    毒品海洛因後因接獲證人丙○○詢問有無毒品海洛因之電話
    （即意欲購買毒品海洛因─惟此部分不構成販賣毒品罪，理
    由詳後述），被告非無因而萌生販賣毒品海洛因予他人以從
    中牟取利益之犯意，並藉以減輕其經濟負荷，始因而將上開
    顯逾其施用數量之毒品海洛因及毒品分裝工具、分裝袋等物
    一併攜帶至證人丙○○住處，並借用該住處房間分裝，迨分
    裝完成後，伺機販售予他人，否則證人丙○○打電話給被告
    詢問有無毒品海洛因時，被告及同案被告乙○○又何以隨即
    攜帶毒品海洛因及分裝工具等物至證人丙○○住處分裝毒品
    海洛因，是本案依調查之證據，應認被告甲○○在接獲證人
    丙○○來電表明欲購買海洛因時，已將先前為施用而持有第
    一級毒品之意思，另萌生販賣之犯意而繼續持有之，嗣將其
    中一大包毒品海洛因分裝後，惟未及售出即遭警查獲，是被
    告所辯購入毒品海洛因後，並無萌生販賣毒品愷他命予他人
    以從中牟取利益之犯意云云，要屬卸責之詞，不足採信。
(四)按毒品危害防制條例第四條第一項之販賣第一級毒品罪，不
    以販入之後復行賣出為要件，祇須以營利為目的，販入或賣
    出毒品，有一於此即已成立；而同條例第五條第一項之意圖
    販賣而持有第一級毒品罪，則係指基於販賣以外之其他原因
    而持有，嗣後始起意售賣者而言。因此，行為人持有第一級
    毒品，其主觀上具有營利售賣意圖而販入第一級毒品者，雖
    未及賣出，仍應論以販賣第一級毒品之既遂罪責；若非以營
    利售賣意圖而販入，或因其他原因而持有第一級毒品，嗣後
    始起意圖利售賣，著手於販賣行為未及賣出，即應成立販賣
    第三級毒品之未遂罪責；如非以營利售賣意圖而販入，或因
    其他原因而持有，嗣後起意圖營利售賣，而尚未著手於賣出
    行為即被查獲者，始應成立意圖販賣而持有第一級毒品罪（
    參照最高法院九十年度台上字第二０四六號判決意旨）。查
    證人丁明遠於偵查中固供稱：伊當時打電話給「仔仔」，說
    身上有錢很難過，要其直接過來，「仔仔」來時就丟一小包
    海洛因給伊，伊則拿一千元給「仔仔」，查獲之葡萄糖等，
    是伊跟「仔仔」買完後，「仔仔」說房間借他一下，而在房
    間內搜到的云云，似指其有向被告購買毒品海洛因，並交付
    一千元予被告之情，惟證人丁明遠於偵查中復稱：「仔仔」
    當天是提了一個裝海洛因的袋子來，他跟伊借房間處理東西
    。（問：當天有跟『仔仔』買海洛因？）本來要買，後來沒
    買。他給伊的那一包不只一千元，那不叫買，可能是因為他
    要借伊的住處分裝，所以請伊，伊不好意思就給他一千元云
    云（見偵字第一八四一四號卷第35、36、40頁，偵字第二五
    二０號偵查卷第157頁），嗣於原審法院審理時經具結後證
    稱：「仔仔」來了以後，就請伊借一間房間給他，他說他有
    事情要處理，伊說好，他就拿一包海洛因給伊，那包海洛因
    沒有超過一公克，伊本來要拿錢給他，那個「仔仔」沒有講
    價錢，伊自己衡量，就拿了一千元給他，但「仔仔」沒有收
    。伊打電話給「仔仔」，她來了之後就把毒品塞給伊，並問
    伊家裡有沒有空房間，伊說有，她就進到空房間說要弄東西
    云云（見原審第二九八八號卷第90頁，訴更字第二三號卷第
    152頁），固仍指稱「仔仔」（即被告甲○○）至其住處後
    有交其一小包毒品海洛因，惟則均稱被告甲○○並無跟其要
    錢，該一千元是其自己衡量覺得應該給的數額，但被告均未
    收等情，茲被告甲○○既堅詞否認有販賣毒品海洛因予證人
    丙○○，而依證人丙○○上揭指證述，固得認被告甲○○有
    與證人丙○○電話聯繫之事實，然雙方於電話中是否已達成
    買賣毒品海洛因之合意，及交易時間、地點、數量、金額等
    究為何，均付諸闕如，被告是否已著手於販賣行為，尚無具
    體證據可資確認，而依證人丙○○上揭所述，綽號「仔仔」
    之被告至其住處時，雖交其一小包海洛因，惟並無表明係販
    賣之意，亦無收取其所交付之一千元，是其自己衡量覺得這
    是應該給的數額，以此被告既未明示將該包毒品海洛因販售
    予證人丙○○之一，亦未收受對價，實難認被告與證人丙○○間就此一小包毒品海洛因已具有買賣之合意，是被告接獲
    證人丙○○之電話後，隨即與同案被告乙○○攜帶毒品海洛
    因及分裝工具等物前往證人丙○○住處，嗣並於該處之房間
    內分裝毒品海洛因，雖意欲於分裝完成後再行販售予證人丙○○，惟被告於甫至證人丙○○住處時，所給予證人丙○○
    之該一小包毒品海洛因，應係先行無償轉讓供其解癮使用（
    此部分犯行未經起訴），尚難僅因被告甲○○曾交付一包毒
    品海洛因予證人丁明遠，即認被告已有販賣之行為，附此敘
    明。
  綜上，被告所辯各節，要係卸責之詞，事證明確，被告意圖販
  賣而持有第一級毒品海洛因之犯行，洵堪認定。
三、核被告甲○○所為，係犯毒品危害防制條例第五條第一項之
    意圖販賣而持有第一級毒品罪。被告甲○○與同案被告乙○○間，就上開犯行，有犯意聯絡及行為分擔，均為共同正犯
    。而查被告行為後，刑法業於94年2月2日修正公布，並於95
    年7月1日施行，修正前刑法第28條規定：「二人以上共同『
    實施』犯罪之行為者，皆為共同正犯。」修正後為：「二人
    以上共同『實行』犯罪之行為者，皆為共同正犯。」，將舊
    法之「實施」修正為「實行」。原「實施」之概念，包含陰
    謀、預備、著手及實行等階段之行為，修正後僅共同實行犯
    罪行為始成立共同正犯。是新法共同正犯之範圍已有限縮，
    排除陰謀犯、預備犯之共同正犯，新舊法就共同正犯之範圍
    既因此而有變動，自屬犯罪後法律有變更，並以修正前之規
    定較不利於被告，自應適用修正後刑法第28條之規定（參照
    最高法院96年度台上字第5208號判決意旨）。又被告有犯罪
    事實欄所載之前科判決及執行紀錄，有本院被告前案紀錄表
    乙紙在卷可稽，被告於受有期徒刑執行完畢後五年內再故意
    犯本件有期徒刑以上之罪，不論依修正前之刑法第47條，或
    修正後之刑法第 47條第1項之規定，均構成累犯，對被告而
    言並無有利或不利之情形，自不生新舊法比較之問題，應逕
    依刑法第47條，論以累犯，除法定本刑無期徒刑依法不得加
    重者外，依法加重其刑。原審對被告予以論罪科刑，固非無
    見，惟查：供犯毒品危害防制條例第 5條之罪所用之物，均
    沒收之，毒品危害防制條例第 19條第1項前段定有明文，本
    件被告意圖供販賣毒品海洛因而經警於上開時地扣得之包裝
    毒品海洛因所用之塑膠袋19只（包裝重7.76公克）、葡萄糖
    1 包、分裝毒品之藥缽1組、毒品分裝工具 1組及分裝袋175
    只等物，均係被告與同案被告乙○○所有，而與毒品海洛因
    一併攜至證人丙○○住處，供渠等分裝毒品海洛因所用之物
    ，自均應依毒品危害防制條例第19條第 1項前段宣告沒收。
    原審亦同認扣案之包裝毒品海洛因所用之塑膠袋19只（包裝
    重7.76公克）、葡萄糖1包、分裝毒品之藥缽1組及毒品分裝
    工具 1組，係供犯本件上開之罪所用之物，而依毒品危害防
    制條例第19條第 1項前段宣告沒收，惟就同時同地扣得之供
    分裝毒品海洛因所用之分裝袋 175只，則認因尚未用以包裝
    毒品海洛因，僅屬被告及同案被告乙○○所有預備供犯罪所
    用之物，而依刑法第38條第1項第2款予以宣告沒收，尚有未
    洽，是被告上訴意旨否認有意圖販賣而持有毒品海洛因之犯
    行，固無理由，惟原判決既有可議，自應由本院予以撤銷改
    判。而查被告因染有毒品惡習，始由同居之男友即同案被告
    乙○○購入上開毒品海洛因供渠等施用，嗣因販入之數量過
    多，一時失慮而鋌而走險，就超逾其等施用毒品所需之毒品
    海洛因予以分裝，備供販售之用，並藉以減輕財務負荷，致
    觸犯重典（意圖販賣而持有第一級毒品罪之最輕法定本刑為
    有期徒刑十年以上），惟毒品尚在分裝時，即遭警查獲，被
    告尚未從中獲取何利益，觀其之犯罪情況，依一般之客觀情
    形，尚堪憫恕，縱量處最低刑，仍嫌過重，爰依刑法第59條
    之規定，酌量減輕其刑，並依法先加重後減輕之。爰審酌被
    告之素行、犯罪之動機、目的、手段，明知毒品戕害人體身
    心健康甚鉅，卻為圖不法利得，而將毒品予以分裝，備供販
    售予他人，將因而助長毒品氾濫，戕害他人身心健康，危害
    社會治安，及犯罪後之態度等一切情狀，量處有期徒刑七年
    六月。
四、至扣案之毒品海洛因 19包（合計淨重97.89公克），係查獲
    之毒品，不問屬於犯人與否，應依毒品危害防制條例第18條
    第 1項前段沒收銷燬之。另包裝毒品所用之外包裝，有防止
    毒品裸露、逸出及潮濕之功用，並便於攜帶及運輸之用，是
    扣案之包裝毒品海洛因所用之塑膠袋19只（包裝重7.76公克
    ）、葡萄糖 1包、分裝毒品之藥缽1組、毒品分裝工具1組及
    分裝袋 175只，為被告甲○○及同案被告乙○○所共同持（
    所）有，並供犯本件之罪所用之物，均應依毒品危害防制條
    例第19條第1項前段，宣告均沒收。至扣案之手機11支、SIM
    卡 6張等物，經查無何積極證據顯示係被告甲○○所有，而
    供犯本件犯罪所用之物，且非違禁物，爰均不予宣告沒收，
    附此敘明。
據上論斷，應依刑事訴訟法第369條第1項前段、第364條、第299
條第1項前段，毒品危害防制條例第5條第1項、第18條第1項前段
、第19條第1項前段，刑法第11條、第2條第1項但書、第28條、
第47條、第59條，判決如主文。
本案經檢察官陳大偉到庭執行職務。
中    華    民    國    98    年    7     月    8    日
                  刑事第十五庭  審判長法  官  吳昭瑩
                                      法  官  李釱任
                                      法  官  張傳栗
以上正本證明與原本無異。
如不服本判決，應於收受送達後10日內向本院提出上訴書狀，其
未敘述上訴之理由者並得於提起上訴後10日內向本院補提理由書
（均須按他造當事人之人數附繕本）「切勿逕送上級法院」。
                                      書記官  吳玉華
中    華    民    國    98    年    7     月    8     日
附錄：本案論罪科刑法條全文
毒品危害防制條例第5條：
意圖販賣而持有第一級毒品者，處無期徒刑或 10 年以上有期徒
刑，得併科新臺幣 7 百萬元以下罰金。
意圖販賣而持有第二級毒品者，處 5 年以上有期徒刑，得併科新
臺幣 5 百萬元以下罰金。
意圖販賣而持有第三級毒品者，處 3 年以上 10 年以下有期徒刑
，得併科新臺幣 3 百萬元以下罰金。
意圖販賣而持有第四級毒品或專供製造、施用毒品之器具者，處
 1年以上7年以下有期徒刑，得併科新臺幣1百萬元以下罰金。


司法院資訊處製作；財團法人民間司法改革基金會備份。
